【裁判字號】    98,再,2
【裁判日期】    980331
【裁判案由】    損害賠償
【裁判全文】
臺灣高等法院高雄分院民事判決             98年度再字第2號
再審原告    丙○○
            乙○○原名楊偉男.
共    同
訴訟代理人  丁○○○
再審被告    國登營造股份有限公司
法定代理人  甲○○
上列當事人間請求損害賠償事件，再審原告對於民國97年10月29
日本院93年度上字第249 號第二審確定判決提起再審之訴，本院
判決如下：
    主  文
再審之訴駁回。
再審訴訟費用由再審原告負擔。
    事實及理由
一、按再審之訴顯無再審理由者，得不經言詞辯論，以判決駁回
    之，民事訴訟法第502 條第2 項定有明文。
二、再審原告主張略以：再審被告於民國89年間承攬訴外人高雄
    市政府工務局下水道工程處「鎮興路污水幹管第一標」工程
    （下稱系爭工程），自89年4 月7 日開挖工作井、埋設管線
    、抽水及抽砂等，因未預先為保護鄰房之措施，於89年8 月
    11日施工時發生砂湧現象，工作井周圍地層下陷，致再審原
    告所有之高雄市前鎮區鎮川一巷37號、37號2 樓至5 樓之建
    物（下稱系爭建物）受有牆面嚴重龜裂、滲水、裝璜扭曲變
    形、地層下陷、建物傾斜等損害（下稱第一次事故）。經再
    審被告委請高雄市土木技師公會鑑定結果，確認系爭建物有
    20多處損壞並造成系爭建物1/158 傾斜度，兩造於89年11月
    28日達成和解（下稱系爭和解），由再審被告賠償再審原告
    新台幣（下同）200 萬元。詎再審被告繼續施工後，仍未採
    取任何補強及防護措施，於90年1 月16日及同年3 月17日再
    度發生地層下陷情形（下稱第二次事故），致系爭建物發生
    多處龜裂，傾斜度增加。再審原告就此事故所生損害，提起
    損害賠償之訴，原確定判決判命再審被告應賠償再審原告非
    工程性補償費為73萬1122元而駁回再審原告其餘之訴，無非
    以：再審原告於系爭和解後並未為基礎低壓回填灌注水泥漿
    處理，致系爭建物內部地質原疏鬆區因未灌漿填實，造成地
    質不穩，亦會對原已傾斜之系爭建物本身造成影響，故再審
    原告亦應對第二次事故所造成損害負與有過失之責，並認兩
    造應各負50% 之過失責任。惟查，再審原告與再審被告就第
    一次事故所達成之系爭和解真意為「再審被告給付再審原告
    200 萬元以為損害賠償，再審被告應於系爭工程完工後再次
    做透地雷達測試，地基補強至安全標準即補滿，再審原告同
    意不得再以第一次事故作為日後求償及紛爭之依據」。且再
    審被告自第一審起從未否認其負有將系爭地基補強至安全標
    準之義務，即兩造從未爭執系爭和解書上關於「系爭工程完
    工後應再次做透地雷達測試，地基補強至安全標準即補滿」
    ，係再審被告應負擔之義務，原確定判決竟推翻兩造所未爭
    執之事項，而採納台北市土木技師公會97年8 月11日北土技
    字第9731420 號鑑定報告書所附帶提及之意見，認再審原告
    於系爭和解後，未依高雄市土木技師公會高市土技鑑字第89
    -176號鑑定報告書為「基礎低壓回填灌注水泥漿」處理，致
    系爭建物內部地質原疏鬆區因未灌漿填實，造成地質不穩，
    亦會對原已傾斜之系爭建物本身造成影響，故再審原告亦應
    對第二次事故所造成損害即系爭建物之傾斜負與有過失之責
    ，並認再審原告應負50% 之過失責任，且未說明何以不採兩
    造未爭執事項之理由，適用民事訴訟法第280 條第1 項顯有
    錯誤，且判決不備理由，亦該當於民事訴訟法第496 條第1
    款適用法規顯有錯誤之再審理由。縱再審原告於97年10月間
    曾以書狀駁斥上開鑑定報告書之錯誤推測，仍難謂已為完足
    之攻擊防禦，前訴訟程序未予兩造為充分之攻擊防禦，對再
    審原告造成突襲性裁判，違反民事訴訟法第199 條規定之闡
    明義務，適用法規顯有錯誤。求為判決：(一)原確定判決廢棄
    。(二)再審被告應再給付再審原告73萬1122元及自91年1 月17
    日起至清償日止，按年息5%計算之利息等語。
三、按民事訴訟法第496 條第1 項第1 款所謂適用法規顯有錯誤
    ，係指確定判決所適用之法規顯然不合於法律規定，或與現
    尚有效之判例、解釋顯然違反者而言，不包括認定事實錯誤
    、取捨證據失當、漏未斟酌證據、判決不備理由之情形在內
    （最高法院63年台上字第880 號判例、90年度台再字第27號
    判決意旨參照）。經查，再審原告於97年10月3 日在前審提
    出準備書狀對台北市土木技師公會97年8 月11日北土技字第
    9731420 號鑑定報告書提出爭執，主張系爭和解書記載再審
    被告須履行將「地基補強至完全標準（補滿）」之義務，非
    應由再審原告自行雇工補強，再審原告實無任何過失責任等
    語，再審被告於97年10月15日前審行言詞辯論時則提出再審
    原告與有過失之抗辯。原確定判決斟酌高雄市土木技師公會
    高市土技鑑字第89-176號鑑定報告書之建議，及兩造於第一
    次事故發生後，以200 萬元達成系爭和解，認此處理費用係
    在200 萬元和解補償費範圍內，再審原告應以此和解款項為
    上開「基礎低壓回填灌注水泥漿」處理，再審原告未為處理
    ，致系爭建物內部地質原疏鬆區因未灌漿填實，造成地質不
    穩，對原已傾斜之系爭建物本身造成影響，故再審原告亦應
    對第二次事故所造成損害即系爭建物之傾斜負與有過失之責
    ；並審酌第一次及第二次事故發生地點係屬廢河道回填，回
    填地質不均，且地下水壓大，再審被告於第一次事故發生後
    如採防範地層再度坍塌之措施，則系爭工程於推進路徑上當
    不致二度發生坍塌；再審原告於系爭和解後如為「基礎低壓
    回填灌注水泥漿」處理，將系爭建物內部地質原疏鬆區灌漿
    填實，將有助於地質穩定，其損害應不致擴大，而認兩造應
    各負50% 之過失責任，已在判決理由欄內詳為說明，要無再
    審原告所稱未予兩造為充分之攻擊防禦，即為突襲性裁判之
    情，亦無推翻兩造所未爭執事項而為裁判之情形，自無再審
    原告所指適用法規顯有錯誤情事。況再審原告前開主張，核
    屬事實審法院認定事實、取捨證據職權行使之問題，揆諸首
    揭說明，難謂適用法規顯有錯誤。再審意旨指摘原確定判決
    適用法規顯有錯誤，求予廢棄，非有理由。
四、綜上所述，再審原告主張原確定判決有民事訴訟法第496 條
    第1 項第1 款之再審事由，提起本件再審之訴，顯無再審理
    由，爰不經言詞辯論，逕以判決駁回之，依民事訴訟法第78
    條，判決如主文。
中    華    民    國    98    年    3     月    31    日
                            民事第六庭
                                審判長法官  許明進
                                法      官  李炫德
                                法      官  徐文祥
以上正本證明與原本無異。
本件不得上訴。
中    華    民    國    98    年    4     月    1     日
                                書  記  官  呂素珍


司法院資訊處製作；財團法人民間司法改革基金會備份。
